臺灣臺中地方法院民事判決　九十三年度再易字第九號
　　再審原告　　子○○
　　再審被告　　財政部國有財產局
　　法定代理人　李瑞倉
　　再審被告　　癸○○
　　　　　　　　丑○○
　　　　　　　　壬○○
　　　　　　　　辛○○
　　　　　　　　丙○○
　　　　　　　　乙○○
　　　　　　　　甲○○
　　　　　　　　庚○○
　　　　　　　　丁○○○
　　　　　　　　己○○
　　　　　　　　戊○○
右當事人間請求確定界址事件，再審原告對於中華民國九十二年十一月二十八日本院
九十二年度簡上字第二五一號確定判決（第一審案號：本院臺中簡易庭八十九年度中
簡字第二三○九號）提起再審之訴，本院判決如左：
    主      文
再審之訴駁回。
再審訴訟費用由再審原告負擔。
    理      由
一、再審意旨略以：兩造間因確定界址事件，經本院於民國九十二年十一月二十八日
    以九十二年度簡上字第二五一號判決確定。惟再審原告為查明原地籍圖之界址所
    在，申請台中市中興地政事務所鑑界，於九十三年一月三十日複丈，取得註明原
    釘或原椿之測量成果圖，可以證明確定判決所定之經界線不符原地籍圖之原有界
    釘及界椿。此項測量成果圖為新證據，且未經前訴訟程序第二審判決所斟酌，並
    足影響於裁判之重要證據。爰於九十三年一月三十日知悉時起之三十日內，依民
    事訴訟法第四百九十七條之規定，提起本件再審之訴等語。
二、對於簡易訴訟程序之第二審確定終局裁判，如就足影響於裁判之重要證物，漏未
    斟酌者，亦得提起再審之訴或聲請再審。民事訴訟法第四百三十六條之七定有明
    文（此部分之規定內容與民事訴訟法第四百九十七條相同，因本件係適用簡易訴
    訟程序之事件，自應優先適用民事訴訟法第四百三十六條之七，再審原告誤引民
    事訴訟法第四百九十七條，本院逕依職權適用民事訴訟法第四百三十六條之七為
    裁判）。惟所謂「足影響於判決之重要證物，漏未斟酌」者，係指第二審言詞辯
    論終結前，已經存在並已為聲明之證據，第二審確定判決未調查，且未於判決理
    由中說明其無調查、斟酌之必要或雖經調查而未於判決中斟酌，並須足以影響裁
    判結果而言。經查：本件再審原告於再審程序所提出之測量成果圖，係於九十三
    年一月三十日始作成，顯在前訴訟程序九十二年十一月二十八日第二審判決之後
    ，自不屬前訴訟程序第二審言詞辯論終結前，已經存在並已為聲明之證據，再審
    原告以該測量成果圖係足影響於裁判之重要證物，因漏未斟酌而提起本件再審之
    訴，顯無民事訴訟法第四百三十六條之七所定之再審理由。至再審原告縱以原確
    定判決漏未斟酌原界釘或界椿為再審理由，然因上開測量成果圖所示之「原釘」
    四支、「原椿」二支於前訴訟程序言詞辯論終結前即已存在，亦為再審原告所知
    悉，此觀諸再審原告於前訴訟程序第二審九十二年九月三十日準備書狀第六項、
    第一審九十二年二月七日聲請狀第二、三項之記載即明，則再審原告於九十二年
    十二月十七日收受本院九十二年十一月二十八日九十二年度簡上字第二五一號判
    決書時，當已可得知悉原確定判決是否有原界釘或界椿等重要證物，漏未斟酌之
    再審理由，其遲至九十三年二月十一日始提起本件再審之訴，就此部分已逾民事
    訴訟法第五百條第一項所定三十日之再審不變期間，亦屬不合法。
三、當事人發現未經斟酌之證物或得使用該證物者，但以如經斟酌可受較有利益之裁
    判者為限，得以再審之訴對於確定終局判決聲明不服。民事訴訟法第四百九十六
    條第一項第十三款定有明文。本件再審原告雖未主張依上開條款之規定提起本件
    再審之訴，然再審原告既認上開測量成果圖係新證據，並以此作為提起再審之訴
    之事由，本院即有審究該事由是否符合此條款之規定。經查：民事訴訟法第四百
    九十六條第一項第十三款所謂「當事人發現未經斟酌之證物」，係指前訴訟程序
    事實審之言詞辯論終結前已存在之證物，因當事人不知有此，致未經斟酌，現始
    知之者而言，若在前訴訟程序事實審言詞辯論終結前，尚未存在之證物，本無所
    謂發現，自不得以之為再審理由，最高法院二十九年上字第一○○五號著有判例
    。本件再審原告於再審程序所提出之測量成果圖，在前訴訟程序事實審言詞辯論
    終結前，尚未存在，業如前述，則依上開判例意旨，再審原告自不得以該測量成
    果圖為新證據，提起再審之訴。是本件再審之訴，亦顯無民事訴訟法第四百九十
    六條第一項第十三款所定之再審理由。
四、按民事訴訟法第五百零二條第二項規定：「再審之訴顯無再審理由，得不經言詞
    辯論，以判決駁回之」。係指再審原告於再審狀內主張之再審理由，無須依法調
    查證據，即能斷定再審之訴為無再審理由者而言。如前所述，本件再審原告所據
    以提起再審之訴之理由，均無須依法調查證據，即能斷定無法定再審理由，自應
    認定本件再審之訴顯無再審理由，爰不經言詞辯論，以判決駁回之。
五、再審之訴，形式上雖為新開始之訴訟程序，實質上仍為前訴訟之再開及續行。惟
    再審之訴須先經審查訴訟合法要件及有效要件（即符合法定再審理由），兩者兼
    具時，方得進行再審原告指摘為違法判決之前審級訴訟程序。本件再審之訴既無
    法定再審理由，亦即欠缺再審之訴之有效要件，自無再行前審級訴訟程序並就兩
    造間關於界址之爭議為審理之必要，附此敘明。
六、據上論結，本件再審之訴顯無理由，依民事訴訟法第五百零二條第二項、第七十
    八條，判決如主文。
中　　　華　　　民　　　國　　九十三　　年　　　五　　　月　　　五　　　日
　　　　　　　　　　　　　　　　　　　臺灣臺中地方法院民事第四庭
~B審判長法官　張恩賜
~B　　　法官　許秀芬
~B　　　法官　林洲富
右正本證明與原本無異。
本判決不得上訴。
~B法院書記官　林世佳
中　　　華　　　民　　　國　　九十三　　年　　　五　　　月　　　五　　　日
